ACORDAO-COMPLETO-2561464

ACÓRDÃO 2551/2023 ATA 8/2023 - PRIMEIRA CÂMARA

VISTOS, relatados e discutidos estes autos de tomada de contas especial instaurada em razão da omissão no dever de prestar contas dos recursos federais repassados por meio do Fundo Nacional de Assistência Social, no exercício de 2012, ao município de Santa Isabel do Rio Negro/AM, para a execução dos serviços socioassistenciais de Proteção Social Básica (PSB) e Proteção Social Especial (PSE) ,
ACORDAM os Ministros do Tribunal de Contas da União, reunidos em sessão da Primeira Câmara, ante as razões expostas pelo Relator, em:
9.1. julgar irregulares, nos termos dos arts. 1º, inciso I, 16, inciso III, alíneas "a" e "c", da Lei 8.443/1992, c/c os arts. 19 e 23, inciso III, da mesma lei, as contas da Sra. Eliete da Cunha Beleza, condenando-a ao pagamento das importâncias a seguir especificadas, atualizadas monetariamente e acrescidas dos juros de mora, calculadas a partir das datas discriminadas até a data da efetiva quitação do débito, fixando-lhe o prazo de quinze dias, para que comprove, perante o Tribunal, o recolhimento das referidas quantias aos cofres do Fundo Nacional de Assistência Social, nos termos do art. 23, inciso III, alínea "a", da citada lei, c/c o art. 214, inciso III, alínea "a", do Regimento Interno do TCU.  
Débitos relacionados à responsável Eliete da Cunha Beleza:
	Data de ocorrência
	Valor histórico (R$) 

	9/4/2012
	12.000,00

	24/4/2012
	6.000,00

	29/5/2012
	6.000,00

	25/6/2012
	6.000,00

	27/7/2012
	6.000,00

	22/8/2012
	6.000,00

	27/9/2012
	6.000,00

	25/10/2012
	6.000,00

	28/11/2012
	6.000,00

	12/12/2012
	6.000,00

	9/4/2012
	16.331,25

	18/5/2012
	8.164,50

	27/7/2012
	6.908,25

	2/8/2012
	13.816,50

	4/10/2012
	6.594,00

	26/10/2012
	6.594,00

	11/12/2012
	6.594,00

	9/4/2012
	2.768,40

	24/4/2012
	1.384,20

	21/5/2012
	1.384,20

	3/7/2012
	1.384,20

	30/7/2012
	1.384,20

	22/8/2012
	1.384,20

	27/9/2012
	1.384,20

	26/10/2012
	1.384,20

	27/11/2012
	1.384,20

	11/12/2012
	1.384,20

	9/4/2012
	12.500,00

	24/4/2012
	25.000,00

	12/6/2012
	12.500,00

	3/7/2012
	12.500,00

	12/7/2012
	12.500,00

	9/8/2012
	12.500,00

	14/9/2012
	12.500,00

	19/10/2012
	12.500,00

	21/11/2012
	12.500,00

	12/12/2012
	12.500,00

9.2. julgar irregulares, nos termos dos arts. 1º, inciso I, 16, inciso III, alíneas "a" e "b", da Lei 8.443/1992, c/c os arts. 19 e 23, inciso III, da mesma lei, as contas do Sr. Mariolino Siqueira de Oliveira, em razão da omissão no dever de prestar contas e da não comprovação da ausência de condições materiais mínimas para fazê-lo;
9.3. aplicar à Sra. Eliete da Cunha Beleza, a multa prevista no art. 57 da Lei 8.443/1992 c/c o art. 267 do Regimento Interno do TCU, no valor de R$ 100.000,00 (cem mil reais) , fixando-lhe o prazo de quinze dias, a contar da notificação, para que comprove, perante o Tribunal (art. 214, III, alínea "a", do Regimento Interno do TCU) , o recolhimento da dívida aos cofres do Tesouro Nacional, atualizada monetariamente desde a presente data até a do efetivo recolhimento, se paga após o vencimento, na forma da legislação em vigor;
9.4. aplicar ao Sr. Mariolino Siqueira de Oliveira, a multa prevista no art. 58, inciso II, da Lei 8.443/1992 c/c o art. 268 do Regimento Interno do TCU, no valor de R$ 20.000,00 (vinte mil reais) , fixando-lhe o prazo de quinze dias, a contar da notificação, para que comprove, perante o Tribunal (art. 214, III, alínea "a", do Regimento Interno do TCU) , o recolhimento da dívida aos cofres do Tesouro Nacional, atualizada monetariamente desde a presente data até a do efetivo recolhimento, se paga após o vencimento, na forma da legislação em vigor;
9.5. autorizar, desde logo, a cobrança judicial das dívidas, caso não atendidas as notificações, na forma do disposto no art. 28, inciso II, da Lei 8.443/1992;
9.6. autorizar também, desde logo, se requerido, com fundamento no art. 26, da Lei 8.443, de 1992, c/c o art. 217, §1º do Regimento Interno do TCU, o parcelamento da (s) dívida (s) em até 36 parcelas mensais, incidindo, sobre cada parcela, corrigida monetariamente, os correspondentes acréscimos legais, fixando-lhe o prazo de quinze dias, a contar do recebimento da notificação, para comprovar, perante o Tribunal, o recolhimento da primeira parcela, e de trinta dias, a contar da parcela anterior, para comprovar os recolhimentos das demais parcelas, devendo incidir, sobre cada valor mensal, atualizado monetariamente, os juros de mora devidos, no caso do débito, na forma prevista na legislação em vigor, alertando os responsáveis de que a falta de comprovação do recolhimento de qualquer parcela importará o vencimento antecipado do saldo devedor, nos termos do § 2º do art. 217 do Regimento Interno deste Tribunal;
9.7. dar ciência desta deliberação à Procuradoria da República no Estado do Amazonas, nos termos do § 3º do art. 16 da Lei 8.443/1992, c/c o § 7º do art. 209 do Regimento Interno do TCU, para adoção das medidas cabíveis; e
9.8. dar ciência desta deliberação aos responsáveis e demais interessados.

Tomada de contas especial instaurada em razão de omissão no dever de prestar contas, função ASSISTENCIA SOCIAL, para atendimento à/ao PSB/PSE.

Primeira Câmara

Prefeitura Municipal de Santa Isabel do Rio Negro - AM.

3. Interessados/Responsáveis:
3.1. Interessado: Secretaria Especial do Desenvolvimento Social (extinto).
3.2. Responsáveis: Eliete da Cunha Beleza (XXX.446.282-XX); Mariolino Siqueira de Oliveira (XXX.558.512-XX).

13.1. Ministros presentes: Walton Alencar Rodrigues (Presidente), Benjamin Zymler (Relator), Jorge Oliveira e Jhonatan de Jesus.
13.2. Ministro-Substituto presente: Augusto Sherman Cavalcanti.

BENJAMIN ZYMLER

Adoto como parte do relatório, a instrução elaborada no âmbito da então Secretaria de Tomada de Contas Especial (peça 85) , cuja proposta de encaminhamento contou com a anuência do titular da unidade técnica (peça 87) :
"INTRODUÇÃO
Cuidam os autos de tomada de contas especial instaurada pela Secretaria Especial do Desenvolvimento Social, em desfavor de Eliete da Cunha Beleza (CPF: XXX.446.282-XX) e Mariolino Siqueira de Oliveira (CPF: XXX.558.512-XX) , em razão de omissão no dever de prestar contas por meio do Fundo Nacional de Assistência Social, no exercício de 2012, ao município de Santa Isabel do Rio Negro - AM, para a execução dos serviços socioassistenciais de Proteção Social Básica - PSB e Proteção Social Especial - PSE.
HISTÓRICO
Em 13/1/2021, com fundamento na IN/TCU 71/2012, alterada pela IN/TCU 76/2016 e DN/TCU 155/2016, o Diretor-Executivo do Fundo Nacional de Assistência Social autorizou a instauração da tomada de contas especial (peça 48) . O processo foi registrado no sistema e-TCE com o número 2677/2021.
O fundamento para a instauração da Tomada de Contas Especial, conforme consignado na matriz de responsabilização elaborada pelo tomador de contas, foi a constatação da seguinte irregularidade: 
Não comprovação da boa e regular aplicação dos recursos federais repassados à Prefeitura Municipal de Santa Isabel do Rio Negro - AM, em face da omissão no dever de prestar contas dos valores transferidos, no âmbito do PSB/PSE, no exercício de 2012, cujo prazo encerrou-se em 31/8/2013.
A responsável arrolada na fase interna foi devidamente comunicada e, diante da ausência de justificativas suficientes para elidir a irregularidade e da não devolução dos recursos, instaurou-se a tomada de contas especial.
No relatório (peça 51) , o tomador de contas concluiu que o prejuízo importaria no valor original de R$ 283.728,70, imputando-se a responsabilidade a Eliete da Cunha Beleza, Ex-Prefeita, no período de 1/1/2009 a 31/12/2012, na condição de gestor dos recursos.
Em 10/12/2021, a Controladoria-Geral da União emitiu o relatório de auditoria (peça 54) , em concordância com o relatório do tomador de contas. O certificado de auditoria e o parecer do dirigente do órgão de controle interno concluíram pela irregularidade das presentes contas (peças 55 e 56) .
Em 23/12/2021, o ministro responsável pela área atestou haver tomado conhecimento das conclusões contidas no relatório e certificado de auditoria, bem como do parecer conclusivo do dirigente do órgão de controle interno, manifestando-se pela irregularidade das contas, e determinou o encaminhamento do processo ao Tribunal de Contas da União (peça 57) .
Na instrução inicial (peça 61) , analisando-se os documentos nos autos, concluiu-se pela necessidade de realização de citação e audiência para as seguintes irregularidades: 
1.1. Irregularidade 1: não comprovação da boa e regular aplicação dos recursos federais repassados ao município de Santa Isabel do Rio Negro - AM, em face da omissão no dever de prestar contas dos valores transferidos, no âmbito do PSB/PSE, no exercício de 2012, cujo prazo encerrou-se em 31/5/2013.
1.1.1. Evidências da irregularidade: documentos técnicos presentes nas peças 5, 8, 11, 16, 21, 24, 32, 41, 42 e 44.
1.1.2. Normas infringidas: Art. 37, caput, c/c o art. 70, parágrafo único, da Constituição da República Federativa do Brasil; art. 93, do Decreto-lei 200/1967; art. 66, do Decreto 93.872/1986; arts. 6º e 7º, da Portaria MDS nº 625, de 10 de agosto de 2010.
1.2. Débitos relacionados à responsável Eliete da Cunha Beleza:
	Data de ocorrência
	Valor histórico (R$) 

	9/4/2012
	12.000,00

	24/4/2012
	6.000,00

	29/5/2012
	6.000,00

	25/6/2012
	6.000,00

	27/7/2012
	6.000,00

	22/8/2012
	6.000,00

	27/9/2012
	6.000,00

	25/10/2012
	6.000,00

	28/11/2012
	6.000,00

	12/12/2012
	6.000,00

	9/4/2012
	16.331,25

	18/5/2012
	8.164,50

	27/7/2012
	6.908,25

	2/8/2012
	13.816,50

	4/10/2012
	6.594,00

	26/10/2012
	6.594,00

	11/12/2012
	6.594,00

	9/4/2012
	2.768,40

	24/4/2012
	1.384,20

	21/5/2012
	1.384,20

	3/7/2012
	1.384,20

	30/7/2012
	1.384,20

	22/8/2012
	1.384,20

	27/9/2012
	1.384,20

	26/10/2012
	1.384,20

	27/11/2012
	1.384,20

	11/12/2012
	1.384,20

	9/4/2012
	12.500,00

	24/4/2012
	25.000,00

	12/6/2012
	12.500,00

	3/7/2012
	12.500,00

	12/7/2012
	12.500,00

	9/8/2012
	12.500,00

	14/9/2012
	12.500,00

	19/10/2012
	12.500,00

	21/11/2012
	12.500,00

	12/12/2012
	12.500,00

1.2.1. Cofre credor: Fundo Nacional de Assistência Social.
1.2.2. Responsável: Eliete da Cunha Beleza.
1.2.2.1. Conduta: deixar de demonstrar a boa e regular aplicação dos recursos federais recebidos e geridos pelo ente municipal, no exercício de 2012, em face da omissão na prestação de contas, cujo prazo encerrou-se em 31/5/2013.
1.2.2.2. Nexo de causalidade: a conduta descrita impediu o estabelecimento do nexo causal entre as possíveis despesas efetuadas com os recursos recebidos do FNAS, no exercício de 2012.
1.2.2.3. Culpabilidade: não há excludentes de ilicitude, de culpabilidade e de punibilidade; é razoável supor que a responsável tinha consciência da ilicitude de sua conduta; era exigível conduta diversa da praticada, qual seja, desincumbir-se do seu dever por meio da apresentação da prestação de contas no prazo e forma devidos. 
Encaminhamento: citação.
1.3. Irregularidade 2: não cumprimento do prazo originalmente estipulado para prestação de contas do PSB/PSE, cujo prazo encerrou-se em 31/5/2013; e não demonstração da impossibilidade de fazê-lo no prazo devido.
1.3.1. Evidências da irregularidade: documentos técnicos presentes nas peças 5, 8, 11, 21, 24, 32, 40, 41 e 44.
1.3.2. Normas infringidas: art. 37, caput, c/c o art. 70, parágrafo único, da Constituição da República Federativa do Brasil; art. 93, do Decreto-lei 200/1967; art. 66, do Decreto 93.872/1986; Súmula 230 do TCU; art. 6º, da Portaria MDS 625/2010.
1.3.3. Responsável: Mariolino Siqueira de Oliveira.
1.3.3.1. Conduta: descumprir o prazo originalmente estipulado para prestação de contas dos recursos federais recebidos à conta do instrumento em questão, o qual se encerrou em 31/5/2013, bem como não apresentar justificativas ao concedente que demonstrassem a existência de impedimento de prestar contas quando do vencimento do referido prazo.
1.3.3.2. Nexo de causalidade: a conduta descrita impediu o estabelecimento do nexo causal entre as possíveis despesas efetuadas com os recursos recebidos, no âmbito do instrumento em questão.
1.3.3.3. Culpabilidade: não há excludentes de ilicitude, de culpabilidade e de punibilidade; é razoável supor que o responsável tinha consciência da ilicitude de sua conduta; era exigível conduta diversa da praticada, qual seja, desincumbir-se do seu dever por meio da apresentação da prestação de contas no prazo e forma devidos ou o oferecimento de justificativas no sentido de que adotou medidas administrativas que estavam ao seu alcance para obter a documentação necessária à prestação de contas, mas encontrou dificuldades concretas que o impediram de prestar contas. 
Encaminhamento: audiência.
Apesar de o tomador de contas não haver incluído Mariolino Siqueira de Oliveira como responsável neste processo, após análise realizada sobre a documentação acostada aos autos, conclui-se que sua responsabilidade deve ser incluída, uma vez que há evidências de que tenha tido participação nas irregularidades aqui verificadas.
Em cumprimento ao pronunciamento da unidade (peça 63) , foram efetuadas citação e audiência dos responsáveis, nos moldes adiante:
 Eliete da Cunha Beleza - promovida a citação da responsável, conforme delineado adiante:
	Comunicação: Ofício 35074/2022 - Seproc (peça 74) 
Data da Expedição: 2/8/2022
Data da Ciência: não houve (Não procurado) (peça 81) 
Observação: Ofício enviado para o endereço do responsável, conforme pesquisa na base de dados no sistema da Receita Federal, custodiada pelo TCU (peça 65) .
	
	Comunicação: Ofício 35075/2022 - Seproc (peça 73) 
Data da Expedição: 2/8/2022
Data da Ciência: não houve (Não procurado) (peça 82) 
Observação: Ofício enviado para o endereço do responsável, conforme pesquisa na base de dados no sistema do TSE, custodiada pelo TCU (peça 66) .
	
	Comunicação: Ofício 35076/2022 - Seproc (peça 72) 
Data da Expedição: 2/8/2022
Data da Ciência: 4/8/2022 (peça 78) 
Nome Recebedor: Karen Marques
Observação: Ofício enviado para o endereço do responsável, conforme pesquisa na base de dados no sistema do Renach, custodiada pelo TCU (peça 67) .
Fim do prazo para a defesa: 19/8/2022
	
 Mariolino Siqueira de Oliveira - promovida a audiência do responsável, conforme delineado adiante:
	Comunicação: Ofício 35077/2022 - Seproc (peça 71) 
Data da Expedição: 2/8/2022
Data da Ciência: 4/8/2022 (peça 79) 
Nome Recebedor: Dilson Nero
Observação: Ofício enviado para o endereço do responsável, conforme pesquisa na base de dados no sistema da Receita Federal, custodiada pelo TCU (peça 68) .
Fim do prazo para a defesa: 19/8/2022
	
	Comunicação: Ofício 35078/2022 - Seproc (peça 76) 
Data da Expedição: 2/8/2022
Data da Ciência: 29/8/2022 (peça 80) 
Nome Recebedor: 
Observação: Ofício enviado para o endereço do responsável, conforme pesquisa na base de dados no sistema do TSE, custodiada pelo TCU (peça 69) .
Fim do prazo para a defesa: 13/9/2022
	
	Comunicação: Ofício 35079/2022 - Seproc (peça 75) 
Data da Expedição: 2/8/2022
Data da Ciência: 5/8/2022 (peça 77) 
Nome Recebedor: Moisés Lima
Observação: Ofício enviado para o endereço do responsável, conforme pesquisa na base de dados no sistema do Renach, custodiada pelo TCU (peça 70) .
Fim do prazo para a defesa: 20/8/2022
	
Conforme Despacho de Conclusão das Comunicações Processuais (peça 83) , as providências inerentes às comunicações processuais foram concluídas. 
Transcorrido o prazo regimental, os responsáveis Eliete da Cunha Beleza e Mariolino Siqueira de Oliveira permaneceram silentes, devendo ser considerados reveis, nos termos do art. 12, § 3º, da Lei 8.443/1992.
ANÁLISE DOS PRESSUPOSTOS DE PROCEDIBILIDADE DA IN/TCU 71/2012
Valor de Constituição da TCE 	
Verifica-se que o valor atualizado do débito apurado (sem juros) em 1/1/2017 é de R$ 387.782,03, portanto superior ao limite mínimo de R$ 100.000,00, na forma estabelecida conforme os arts. 6º, inciso I, e 19 da IN/TCU 71/2012, modificada pela IN/TCU 76/2016. 
OUTROS PROCESSOS/DÉBITOS NOS SISTEMAS DO TCU COM OS MESMOS RESPONSÁVEIS
Informa-se que foram encontrados processos no Tribunal com os mesmos responsáveis:
	Responsável
	Processo

	Eliete da Cunha Beleza
	Processo 031.956/2016-5 [CBEX, encerrado, "Cobrança Executiva de débito/multa originária do AC-6284-18/2016-2C, referente ao TC Processo 017.395/2013-5"]
Processo 023.118/2015-6 [CBEX, encerrado, "Cobrança Executiva de multa originária do AC-3.453-20/2015-2C, referente ao TC Processo 017.713/2013-7"]
Processo 023.117/2015-0 [CBEX, encerrado, "Cobrança Executiva de débito originária do AC-3.453-20/2015-2C, referente ao TC Processo 017.713/2013-7"]
Processo 017.395/2013-5 [TCE, encerrado, "Programa de Atenção Básica/PAB fixo e variável para os programas: Saúde da Família-PSF, Agentes Comunitários de Saúde-PACS e Saúde Bucal, firmados entre Fundo Nacional de Saúde-FNS e município de Santa Isabel do Rio Negro/AM"]
Processo 017.713/2013-7 [TCE, encerrado, "Convênio 2097/2005 - Siafi 554520 - celebrado entre Fundação Nacional de Saúde - FUNASA e Prefeitura Municipal de Santa Isabel do Rio Negro - AM "]
Processo 031.685/2008-1 [TCE, encerrado, "Convênio 145/2005-PCN-MD - firmado entre Departamento de Administração Interna/MD e Município de Santa Isabel do Rio Negro/AM"]
Processo 023.511/2006-1 [REPR, encerrado, "TEOR: APLICAÇÃO DE RECURSOS FEDERAIS NO MUNICÍPIO DE SANTA ISABEL DO RIO NEGRO-AM"]
Processo 019.624/2007-7 [TC, encerrado, "OF-6247-2007 TOMADA DE CONTAS CONSOLIDADA E AGREGADA DO EXERCÍCIO DE 2006"]

	Mariolino Siqueira de Oliveira
	Processo 011.538/2022-8 [TCE, aberto, "TCE instaurada pela Secretaria Especial do Desenvolvimento Social em razão de Não comprovação da regular aplicação dos recursos repassados pela União, função ASSISTENCIA SOCIAL, para atendimento à/ao PSB/PSE (nº da TCE no sistema: 1234/2022) "]
Processo 007.630/2022-0 [TCE, aberto, "TCE instaurada pel Secretaria Especial do Desenvolvimento Social em razão de Não comprovação da regular aplicação dos recursos repassados pela União, função ASSISTENCIA SOCIAL, para atendimento à/ao PSB/PSE (nº da TCE no sistema: 589/2022) "]
Processo 022.619/2020-8 [TCE, aberto, "TCE instaurada para apuração das Irregularidades na aplicação dos recursos do Fundeb transferidos ao município de Santa Isabel do Rio Negro/AM, exercícios de 2013 e 2014, conforme determinado no Acórdão 5712/2020-TCU-Segunda Câmara, do TC Processo 031.969/2015-1. "]
Processo 008.371/2020-2 [CBEX, encerrado, "Cobrança Executiva de débito originária do AC-13954-42/2019-1C, referente ao TC Processo 031.764/2017-7"]
Processo 031.969/2015-1 [REPR, encerrado, "Irregularidades na aplicação dos recursos do Fundeb transferidos ao município de Santa Isabel do Rio Negro/AM, exercícios de 2013 e 2014"]
Processo 008.373/2020-5 [CBEX, encerrado, "Cobrança Executiva de multa originária do AC-13954-42/2019-1C, referente ao TC Processo 031.764/2017-7"]
Processo 031.764/2017-7 [TCE, encerrado, "Programa Nacional de Alimentação Escolar-PNAE; Programa Nacional de Apoio ao Transporte Escolar-PNATE; Programa Dinheiro Direto na Escola-PDDE e Programa Dinheiro Direto na Escola/Estrutura-PDDE/Estrutura, exercícios de 2013/2014, firmados entre Fundo Nacional de Desenvolvimento da Educação-FNDE e Município de Santa Isabel do Rio Negro/AM "]

A tomada de contas especial está, assim, devidamente constituída e em condição de ser instruída.
EXAME TÉCNICO
Da validade das notificações:
Preliminarmente, cumpre tecer breves considerações sobre a forma como são realizadas as comunicações processuais no TCU. A esse respeito, destacam-se o art. 179, do Regimento Interno do TCU (Resolução 155, de 4/12/2002) e o art. 4º, inciso III, § 1º, da Resolução TCU 170, de 30 de junho de 2004, in verbis:
Art. 179. A citação, a audiência ou a notificação, bem como a comunicação de diligência, farse-ão:
I - mediante ciência da parte, efetivada por servidor designado, por meio eletrônico, fac-símile, telegrama ou qualquer outra forma, desde que fique confirmada inequivocamente a entrega da comunicação ao destinatário;
II - mediante carta registrada, com aviso de recebimento que comprove a entrega no endereço do destinatário;
III - por edital publicado no Diário Oficial da União, quando o seu destinatário não for localizado
 (...) 
Art. 3º As comunicações serão dirigidas ao responsável, ou ao interessado, ou ao dirigente de órgão ou entidade, ou ao representante legal ou ao procurador constituído nos autos, com poderes expressos no mandato para esse fim, por meio de:
I - correio eletrônico, fac-símile ou telegrama;
II - servidor designado;
III - carta registrada, com aviso de recebimento;
IV - edital publicado no Diário Oficial da União, quando o seu destinatário não for localizado, nas hipóteses em que seja necessário o exercício de defesa.
Art. 4º. Consideram-se entregues as comunicações:
I - efetivadas conforme disposto nos incisos I e II do artigo anterior, mediante confirmação da ciência do destinatário;
II - realizadas na forma prevista no inciso III do artigo anterior, com o retorno do aviso de recebimento, entregue comprovadamente no endereço do destinatário;
III - na data de publicação do edital no Diário Oficial da União, quando realizadas na forma prevista no inciso IV do artigo anterior.
§ 1º O endereço do destinatário deverá ser previamente confirmado mediante consulta aos sistemas disponíveis ao Tribunal ou a outros meios de informação, a qual deverá ser juntada ao respectivo processo.
 (...) 
Bem se vê, portanto, que a validade da citação via postal não depende de que o aviso de recebimento seja assinado pelo próprio destinatário da comunicação, o que dispensa, no caso em tela, a entrega do AR em "mãos próprias". A exigência da norma é no sentido de o Tribunal verificar se a correspondência foi entregue no endereço correto, residindo aqui a necessidade de certeza inequívoca. 
Não é outra a orientação da jurisprudência do TCU, conforme se verifica dos julgados a seguir transcritos:
São válidas as comunicações processuais entregues, mediante carta registrada, no endereço correto do responsável, não havendo necessidade de que o recebimento seja feito por ele próprio (Acórdão 3648/2013-TCU-Segunda Câmara, Relator José Jorge) ;
É prescindível a entrega pessoal das comunicações pelo TCU, razão pela qual não há necessidade de que o aviso de recebimento seja assinado pelo próprio destinatário. Entregandose a correspondência no endereço correto do destinatário, presume-se o recebimento da citação. (Acórdão 1019/2008-TCU-Plenário, Relator Benjamin Zymler) ;
As comunicações do TCU, inclusive as citações, deverão ser realizadas mediante Aviso de Recebimento - AR, via Empresa Brasileira de Correios e Telégrafos, bastando para sua validade que se demonstre que a correspondência foi entregue no endereço correto. (Acórdão 1526/2007-TCU-Plenário, Relator Aroldo Cedraz) .
A validade do critério de comunicação processual do TCU foi referendada pelo Supremo Tribunal Federal, nos termos do julgamento do MS-AgR 25.816/DF, por meio do qual se afirmou a desnecessidade da ciência pessoal do interessado, entendendo-se suficiente a comprovação da entrega do "AR" no endereço do destinatário:
Ementa: agravo regimental. Mandado de segurança. Desnecessidade de intimação pessoal das decisões do tribunal de contas da união. art. 179 do regimento interno do TCU. Intimação do ato impugnado por carta registrada, iniciado o prazo do art. 18 da lei nº 1.533/51 da data constante do aviso de recebimento. Decadência reconhecida. Agravo improvido.
O envio de carta registrada com aviso de recebimento está expressamente enumerado entre os meios de comunicação de que dispõe o Tribunal de Contas da União para proceder às suas intimações.
O inciso II do art. 179 do Regimento Interno do TCU é claro ao exigir apenas a comprovação da entrega no endereço do destinatário, bastando o aviso de recebimento simples. 
Da revelia dos responsáveis Eliete da Cunha Beleza e Mariolino Siqueira de Oliveira
No caso vertente, a citação de cada um dos responsáveis (Eliete da Cunha Beleza e Mariolino Siqueira de Oliveira) se deu em endereços provenientes de pesquisas de endereços realizadas pelo TCU (vide parágrafos acima) , porquanto, devido ao insucesso de realizar a citação em endereços constantes na base de dados da Receita custodiada pelo TCU (peça 65) , buscou-se a notificação em endereços provenientes das bases de dados públicas custodiadas pelo TCU (TSE e Renach - peças 66, 67, 68, 69 e 70) e das bases de dados do próprio TCU. A entrega dos ofícios citatórios nesses endereços ficou comprovada conforme detalhamento a seguir:
Eliete da Cunha Beleza, ofício 35074/2022 - Seproc (peça 74) , origem no sistema da Receita Federal; ofício 35075/2022 - Seproc (peça 73) , origem no sistema do TSE e ofício 35076/2022 - Seproc (peça 72) , origem no sistema do Renach.
Mariolino Siqueira de Oliveira, ofício 35077/2022 - Seproc (peça 71) , origem no sistema da Receita Federal; ofício 35078/2022 - Seproc (peça 76) , origem no sistema do TSE e ofício 35079/2022 - Seproc (peça 75) , origem no sistema do Renach.
Nos processos do TCU, a revelia não leva à presunção de que seriam verdadeiras todas as imputações levantadas contra os responsáveis, diferentemente do que ocorre no processo civil, em que a revelia do réu opera a presunção da verdade dos fatos narrados pelo autor (Acórdão 1009/2018-TCU-Plenário, Relator Bruno Dantas; 2369/2013-TCU-Plenário, Relator Benjamin Zymler e 2449/2013-TCU-Plenário, Relator Benjamin Zymler) . Dessa forma, a avaliação da responsabilidade do agente não pode prescindir da prova existente no processo ou para ele carreada. 
Ao não apresentar sua defesa, os responsáveis deixaram de produzir prova da regular aplicação dos recursos sob sua responsabilidade, em afronta às normas que impõem aos gestores públicos a obrigação legal de, sempre que demandados pelos órgãos de controle, apresentar os documentos que demonstrem a correta utilização das verbas públicas, a exemplo do contido no art. 93 do Decreto-Lei 200/1967: "Quem quer que utilize dinheiros públicos terá de justificar seu bom e regular emprego na conformidade das leis, regulamentos e normas emanadas das autoridades administrativas competentes." 
Mesmo as alegações de defesa não sendo apresentadas, considerando o princípio da verdade real que rege esta Corte, procurou-se buscar, em manifestações dos responsáveis na fase interna desta Tomada de Contas Especial, se havia algum argumento que pudesse ser aproveitado a seu favor. 
No entanto, os responsáveis não se manifestaram na fase interna, não havendo, assim, nenhum argumento que possa vir a ser analisado e posteriormente servir para afastar as irregularidades apontadas.
Em se tratando de processo em que a parte interessada não se manifestou acerca das irregularidades imputadas, não há elementos para que se possa efetivamente aferir e reconhecer a ocorrência de boa-fé na conduta dos responsáveis, podendo este Tribunal, desde logo, proferir o julgamento de mérito pela irregularidade das contas, conforme os termos dos §§ 2º e 6º do art. 202 do Regimento Interno do TCU. (Acórdão 2064/2011-TCU-Primeira Câmara (Relator Ubiratan Aguiar) , 6.182/2011-TCU-1ª Câmara (Relator Weber de Oliveira) , 4.072/2010-TCU-1ª Câmara (Relator Valmir Campelo) , 1.189/2009-TCU-1ª Câmara (Relator Marcos Bemquerer) , 731/2008-TCU-Plenário (Relator Aroldo Cedraz) .
Da prescrição das pretensões punitiva e ressarcitória a cargo do TCU
O Supremo Tribunal Federal - STF, no Recurso Extraordinário - RE 636.886, fixou a tese, com repercussão geral reconhecida, de que "é prescritível a pretensão de ressarcimento ao erário fundada em decisão de Tribunal de Contas" (Tema 899) . Em que pese o questionamento acerca da abrangência da tese ali firmada, confirmada em embargos declaratórios julgados em agosto de 2021, no sentido de que se circunscreveria apenas ao processo de execução da condenação imposta pelo TCU (ou seja, inaplicável à pretensão de ressarcimento exercida no processo "conhecimento" da TCE) , verifica-se que o STF, por meio de decisões prolatadas pelas suas duas turmas, tem decidido de forma reiterada que se aplica o prazo prescricional de 5 anos previsto na Lei 9.873/1999 às pretensões sancionatória e ressarcitória a cargo do Tribunal de Contas da União. 
Seja por aplicação direta ou por analogia, a orientação sufragada é no sentido de que o prazo de 5 anos é compatível com a tese de que a ação e a execução prescrevem no mesmo prazo (Súmula 150 do STF) , bem como com o fato de que a Lei 9.873/1999 - que regulamenta o exercício de ação punitiva pela Administração Pública Federal, direta e indireta - regeria integralmente a prescrição no âmbito do TCU. Quanto a este último aspecto, o Ministro Luís Roberto Barroso, no voto exarado no julgamento do MS 32.201, embora tenha advertido que a atuação do TCU, em sua acepção clássica, não se qualifica como exercício do poder de polícia, ressaltou que a Lei 9.873/1999 assumiria vocação regulatória geral da prescrição do exercício da competência sancionadora da Administração Pública, sendo sua disciplina aplicável a qualquer ação punitiva da Administração Pública Federal, exceto àquelas esferas em que exista regulamentação específica. Ademais, em virtude da autonomia científica do Direito Administrativo, não haveria razão plausível para suprimir a omissão da Lei Orgânica do Tribunal de Contas da União, no tocante ao estabelecimento de um prazo prescricional próprio, valendo-se das normas de direito civil, e não das de direito administrativo.
Eis algumas ementas que evidenciam o entendimento predominante do STF:
Ementa: AGRAVO REGIMENTAL EM MANDADO DE SEGURANÇA. TOMADA DE CONTAS ESPECIAL. TRIBUNAL DE CONTAS DA UNIÃO. CONDENAÇÃO A RESSARCIMENTO AO ERÁRIO. PRESCRIÇÃO. MARCO INTERRUPTIVO. ART. 2°, II, DA LEI 9.873/1999. ATO INEQUÍVOCO DE APURAÇÃO DO FATO. DISCUSSÃO. DIREITO LÍQUIDO E CERTO. DEMONSTRAÇÃO. INOCORRÊNCIA. SUBSISTÊNCIA DA DECISÃO AGRAVADA. AGRAVO A QUE SE NEGA PROVIMENTO. I - As razões do agravo regimental são inaptas para desconstituir os fundamentos da decisão agravada, que, por isso, se mantêm hígidos. II - Aplicando-se a regulamentação da Lei 9.873/1999 ao caso concreto, observa-se que a pretensão sancionatória do TCU, em relação aos atos praticados pelo impetrante, levando-se em consideração a ocorrência de 5 causas interruptivas da prescrição, não teria sido fulminada pelo decurso do tempo. III - A pretensão do recorrente, fundada na discussão sobre os fatos apontados como marcos interruptivos da prescrição da pretensão punitiva da Administração Pública, refoge aos estreitos limites do mandamus, ante a ausência de liquidez e certeza do direito pleiteado. IV - Agravo regimental a que se nega provimento. MS 36067 ED-AgR. Órgão julgador: Segunda Turma. Relator (a) : Min. RICARDO LEWANDOWSKI. Julgamento: 18/10/2019
Ementa: AGRAVO REGIMENTAL EM RECLAMAÇÃO. TRIBUNAL DE CONTAS DA UNIÃO. TOMADA DE CONTA ESPECIAL. PRESCRIÇÃO DA PRETENSÃO PUNITIVA. RECONHECIDA EM DECISÃO DO SUPREMO TRIBUNAL FEDERAL. PRESCRITIBILIDADE DO RESSARCIMENTO AO ERÁRIO FUNDADA EM DECISÃO DE TRIBUNAL DE CONTAS. AÇÃO DE IMPROBIDADE ADMINISTRATIVA COM PEDIDO DE RESSARCIMENTO JÁ EM CURSO. AGRAVO REGIMENTAL A QUE SE NEGA PROVIMENTO. I - O acórdão do TCU determinou a formação de processo administrativo para avaliarem, efetivamente, a eventual responsabilização do agravado para o ressarcimento do dano ao erário, contrariando, assim, autoridade desta Corte no MS 35.512/DF, uma vez que houve a concessão da segurança para declarar a ocorrência da prescrição da pretensão punitiva do TCU em relação às infrações imputadas a ele, destacando-se que a União poderia perseguir os valores referentes ao ressarcimento dos danos na esfera judicial. II - Agravo regimental a que se nega provimento. (Rcl 39497 AgR. Órgão julgador: Segunda Turma. Relator (a) : Min. RICARDO LEWANDOWSKI. Julgamento: 10/10/2020) 
Ementa: MANDADO DE SEGURANÇA. DIREITO ADMINISTRATIVO. TRIBUNAL DE CONTAS DA UNIÃO. SERVIDOR DA SECRETARIA DE SAÚDE DO ESTADO DO ACRE. FISCALIZAÇÃO OMISSA E DEFICIENTE NA EXECUÇÃO DE DOIS CONVÊNIOS FIRMADOS ENTRE A SECRETARIA ESTADUAL E O MINISTÉRIO DA SAÚDE. APLICAÇÃO DE MULTA. ARTS. 28, II, E 58, II, DA LEI 8.443/1992. ART. 268, II, DO REGIMENTO INTERNO DO TCU. PRESCRIÇÃO DA PRETENSÃO SANCIONATÓRIA. OCORRÊNCIA. APLICAÇÃO DA LEI 9.873/1999. PRECEDENTES DESTE STF. MEDIDA LIMINAR DEFERIDA E RATIFICADA NO EXAME DE MÉRITO. SEGURANÇA CONCEDIDA PARA AFASTAR A MULTA APLICADA. 1. A prescrição da pretensão punitiva do TCU é regulada pela Lei 9.873/1999, descabendo a aplicação do prazo decenal previsto na legislação civil (art. 205 do Código Civil) . Ao revés, incide o prazo quinquenal previsto na Lei 9.873/1999 (MS 32201, Rel. Min. Roberto Barroso, PRIMEIRA TURMA, DJe 7/8/2017; MS 35.512-AgR, Rel. Min. Ricardo Lewandowski, SEGUNDA TURMA, DJe 21/6/2019) . 2. In casu, na linha do parecer apresentado pelo Ministério Público Federal e da decisão liminar de minha lavra, é inequívoca a superação do prazo prescricional quinquenal. Os ilícitos apontados pela Corte de Contas ocorreram em julho de 2006, tendo o processo de auditoria sido instaurado em 9/10/2006. A ordem de citação do responsável para a audiência, por sua vez, ocorreu em 25/6/2007. Entretanto, a decisão condenatória recorrível foi exarada somente em 31/5/2016, data da prolação do Acórdão 3513/2016-TCU-Primeira Câmara. 3. Ex positis, CONCEDO A SEGURANÇA unicamente para afastar a sanção de multa aplicada ao impetrante, nos autos da Tomada de Contas Processo 023.288/2006-0, máxime da ocorrência de prescrição da pretensão punitiva do Tribunal de Contas da União. MS 35940. (Órgão julgador: Primeira Turma. Relator (a) : Min. LUIZ FUX. Julgamento: 16/06/2020) .
Essa orientação também foi seguida nas seguintes decisões monocráticas: MS 36.127-MC/DF e MS 35.940-MC/DF, Rel. Min. Luiz Fux; MS 35.294, MS 35.539/DF e MS 35.971-TP/DF, Rel. Min. Marco Aurélio; MS 34.256 MC/DF, MS 36.054-MC e MS 36.067-MC/DF, Rel. Min. Ricardo Lewandowski.
O Supremo Tribunal Federal tem se pronunciado no sentido de reconhecer não só a aplicação da prescrição quinquenal com fulcro na interpretação da Lei 9.873/1999, mas também a incidência dos marcos interruptivos do prazo prescricional consignados na referida lei, tantas vezes quanto presentes os suportes fáticos (MS 32201, Relator: Min. Roberto Barroso) . 
Entendimento que também foi adotado nas seguintes decisões monocráticas: MS 36.054, MS 34.256-MC, MS 35.512 e MS 36.067-MC, todos de relatoria do Min. Ricardo Lewandowski; MS 35.294, MS 35.539 e MS 35.971-TP, todos de relatoria do Min. Marco Aurélio; MS 32.201, Rel. Min. Roberto Barroso, e MS 36.127-MC e MS 35.940-MC, Min. Luiz Fux.
Em relação ao termo inicial da contagem do prazo prescricional, o "caput" do art. 1º da Lei 9.873/1999 oferece solução que não destoa do modelo adotado pelo TCU no incidente de uniformização de jurisprudência, em que se examinou a prescrição da pretensão punitiva, nos termos do Acórdão 1441/2016-TCU-Plenário (Rel. Min. Benjamin Zymler) , com a adição da particularidade de explicitar o caso de infrações permanentes ou continuadas:
a) Regra geral: "data da prática do ato" (o que equivale a "ocorrência da irregularidade sancionada") ;
b) Regra especial: "no caso de infração permanente ou continuada, do dia em que tiver cessado".
A Lei 9.873/1999, no art. 2º, estabelece as causas interruptivas da prescrição punitiva, consoante abaixo transcrito, já na redação conferida pela Lei 11.941/2009:
Art. 2º Interrompe-se a prescrição da ação punitiva:
I - pela notificação ou citação do indiciado ou acusado, inclusive por meio de edital;
II - por qualquer ato inequívoco, que importe apuração do fato;
III - pela decisão condenatória recorrível.
IV - por qualquer ato inequívoco que importe em manifestação expressa de tentativa de solução conciliatória no âmbito interno da administração pública federal.
O quadro a seguir indica alguns eventos processuais, ocorridos no curso de uma TCE (fase interna e externa) - instaurada em razão de irregularidades na aplicação de recursos da União transferidos a entes subnacionais - que poderiam ser enquadrados nas causas de interrupção da prescrição acima apontadas, sem prejuízo, é claro, de outras ocorrências fáticas elegíveis como marco interruptivo, a depender da forma de proceder de cada entidade ou órgão tomador de contas.
	I - pela notificação ou citação do indiciado ou acusado, inclusive por meio de edital;
	 (i) notificação no âmbito do procedimento administrativo de ressarcimento previamente à instauração da TCE;
 (ii) notificação efetuada pelo órgão tomador de contas acerca da instauração da TCE;
 (iii) ato que ordenar a citação efetuada pelo TCU.
*Data da ciência da notificação ou citação pelos responsáveis ou de publicação do edital no DOU.

	II - por qualquer ato inequívoco, que importe apuração do fato
* procedimento que evidencie a apuração dos fatos irregulares, com o objetivo quantificar o dano e identificar possíveis responsáveis.
	 (i) relatório de sindicância ou PAD;
 (ii) relatório de apuração de irregularidades referente ao processo administrativo prévio à instauração da TCE;
 (iii) relatórios de fiscalização, pareceres, despachos, informações e memorandos relacionados à apuração dos fatos irregulares;
 (iv) relatório do tomador de contas;
 (v) relatório do controle interno; 
 (vi) termo de instauração ou designação de instauração da TCE;
 (vii) autuação da TCE no TCU; entre outras causas.
*Há quem inclua nesse grupo diligências que comprovam providências do responsável sobre as irregularidades investigadas.

	III - pela decisão condenatória recorrível.
	 (i) Verifica-se apenas no âmbito do TCU com a data da prolação do acórdão condenatório recorrível.

	IV - por qualquer ato inequívoco que importe em manifestação expressa de tentativa de solução conciliatória no âmbito interno da administração pública federal.
	 (i) pedido de parcelamento;
 (ii) pagamento parcial do débito;
 (iii) qualquer manifestação do responsável que demonstre claramente a sua intenção de recolher o débito.

Bem se vê, portanto, que haveria uma multiplicidade de causas de interrupção da prescrição, conforme se depreende do art. 2º da Lei 9.873/1999. Tal exegese encontra respaldo em precedentes do STF, a exemplo do que se decidiu no julgamento do MS 36067 (Rel. Min. Ricardo Lewandowski) , com destaque para trecho do voto em que o Relator reconhece cinco causas de interrupção da prescrição, in verbis:
 (...) Assim, faz-se necessário levar em consideração que, apesar de os fatos objeto da apuração conduzida pela Corte de Contas remontarem aos anos de 1999 e 2000, período no qual o impetrante era Secretário de Saúde municipal, o Tribunal de Contas da União deu prosseguimento à tomada de contas especial por ter constatado a ocorrência de 5 causas interruptivas da prescrição, a saber: a) relatório de auditoria em conjunto realizada pelo Denasus e pela Secretaria Federal de Controle, lavrado em 06/07/2001, sendo este, certamente, um ato inequívoco que importou a apuração do fato (art. 2º, II, da Lei n. 9.873/1999) ; b) instauração de Tomada de Contas Especial pelo FNS, ocorrida em 05/10/2005, sendo este também, certamente, um ato inequívoco que importou a apuração do fato (art. 2º, II, da Lei n. 9.873/1999) ; c) a autuação da presente Tomada de Contas Especial no âmbito do Tribunal de Contas da União, ocorrida em 12/08/2008, sendo este também, certamente, um ato inequívoco que importou a apuração do fato (art. 2º, II, da Lei n. 9.873/1999) ; d) o ato que ordenou a citação do responsável, ora impetrante, ocorrida em 12/07/2010 (art. 2º, I, da Lei n. 9.873/1999) ; e e) o exercício do poder punitivo ocorrido em 20/06/2012, data da prolação do Acórdão 1563/2012-TCU-Plenário (art. 2º, III, da Lei n. 9.873/1999) .
No caso concreto, tendo como parâmetro a tese firmada pelo STF, no RE 636.886, no sentido de que ambas as pretensões do TCU (sancionatória e ressarcitória) sujeitam-se ao prazo prescricional de 5 anos previsto na Lei 9.873/1999, considerando, ainda, o sistema prescricional descrito na citada lei, inclusive as causas de suspensão e de interrupção da prescrição, temos os seguintes eventos processuais:
a)	"Datas das práticas dos atos" (termo inicial para contagem dos prazos prescricionais) : data estabelecida no art. 6º, § 2º, da Portaria MDS 625/2010 para a apresentação da prestação de contas 30/4/2013;
b) Nota Técnica 2328/2014-CPCRFF/CGCP/DEFNAS, de 1/8/2014  (peça 5) , que apontou a ausência da prestação de contas;
c) Nota Técnica 323/2017/CPCRFF/CGPC/DFNAS, de 16/11/2015 (peça 8) , apontou a ausência da prestação de contas;
d) Nota Técnica 4845/2015/CGPC/DFNAS/SNAS/MDS, de 26/10/2017 (peça 11) , que complementa as notas técnicas anteriores;
e) Nota Técnica 6334/2018/CGPC/DFNAS/SNAS/MDS, de 20/9/2018  (peça 16) , que reafirma a ausência de prestação de contas;
f) Nota Técnica 611/2019/CGPC/DFNAS/SGFT/MCID, de 14/5/2019  (peça 21) , que complementa a nota técnica anterior;
g) Notificação do responsável Mariolino Siqueira de Oliveira, por intermédio do Edital 62/2019, publicado do DOU 145, em 30/7/2019  (peça 23) e por intermédio do Edital 67/2020, publicado no DOU 165, em 27/8/2020  (peça 31) ;
h) Nota Técnica 653/2020/CGPC/DFNAS/SGFT/MCID, de 25/3/2020  (peça 24) , que complementa a Nota Técnica 611/2019/CGPC/DFNAS/SGFT/MCID;
i)	 Nota Técnica 2444/2020/CGPC/DFNAS/SGFT/MCID, de 24/9/2020  (peça 32) , que complementa a Nota Técnica 653/2020/CGPC/DFNAS/SGFT/MCID (peça 32) ;
j) Notificação da responsável Eliete Buarque Gomes, por intermédio do Edital 99/2020, publicado no DOU 242, em 18/12/2020  (peça 39) ;
k) Nota Técnica 3/2021/CGPC/DFNAS/SE/MCID, de 6/1/2021  (peça 41) , que complementa a Nota Técnica 2444/2020/CGPC/DFNAS/SGFT/MCID;
l)	 Relatório de TCE nº 5/2021, de 5/11/2021 (peça 51) ;
	m) Data de autuação da tomada de contas especial pela Secex-TCE: 23/11/2020;
	n) Despacho do Relator autorizando a realização da citação e audiência propostas: 7/2/2022 (peça 64) ;
	o) Data da autuação da tomada de contas especial pela Secex-TCE, em 23/12/2021.
Analisando-se a sequência de eventos processuais enumerados no item anterior, os quais teriam o condão de interromper a prescrição da ação punitiva desta Corte no entender do STF, observa-se que não teria transcorrido o prazo prescricional de 5 (cinco) anos entre cada evento processual e o seguinte. Portanto, mesmo levando-se em consideração o entendimento do STF, não teria ocorrido a prescrição da pretensão sancionatória e ressarcitória a cargo do TCU.
CONCLUSÃO
Em face da análise promovida na seção "Exame Técnico", verifica-se que os responsáveis Eliete da Cunha Beleza e Mariolino Siqueira de Oliveira não lograram comprovar a boa e regular aplicação dos recursos, instados a se manifestar, optaram pelo silêncio, configurando a revelia, nos termos do § 3º, do art. 12, da Lei 8.443/1992. Ademais, inexistem nos autos elementos que demonstrem a boa-fé dos responsáveis ou a ocorrência de outras excludentes de culpabilidade.
Verifica-se também que não houve a prescrição da pretensão punitiva, conforme análise já realizada.
Tendo em vista que não constam dos autos elementos que permitam reconhecer a boa-fé dos responsáveis, sugere-se que as suas contas sejam julgadas irregulares, nos termos do art. 202, § 6º, do Regimento Interno do TCU, com a imputação do débito atualizado monetariamente e acrescido de juros de mora, nos termos do art. 202, § 1º do Regimento Interno do TCU, descontado o valor eventualmente recolhido, com a aplicação da multa prevista no art. 57 da Lei 8.443/1992.
Por fim, como não houve elementos que pudessem modificar o entendimento acerca das irregularidades em apuração, mantém-se a matriz de responsabilização presente na peça 60.
PROPOSTA DE ENCAMINHAMENTO
Diante do exposto, submetemos os autos à consideração superior, propondo ao Tribunal:
considerar revéis os responsáveis Eliete da Cunha Beleza e Mariolino Siqueira de Oliveira, para todos os efeitos, dando-se prosseguimento ao processo, com fulcro no art. 12, § 3º, da Lei 8.443/1992; 
julgar irregulares, nos termos dos arts. 1º, inciso I, 16, inciso III, alíneas a e c, da Lei 8.443/1992, c/c os arts. 19 e 23, inciso III, da mesma Lei, as contas do responsável Eliete da Cunha Beleza, condenando-o ao pagamento das importâncias a seguir especificadas, atualizadas monetariamente e acrescidas dos juros de mora, calculadas a partir das datas discriminadas até a data da efetiva quitação do débito, fixando-lhes o prazo de quinze dias, para que comprove, perante o Tribunal, o recolhimento das referidas quantias aos cofres do Fundo Nacional de Assistência Social, nos termos do art. 23, inciso III, alínea "a", da citada lei, c/c o art. 214, inciso III, alínea "a", do Regimento Interno do TCU.  
	Débitos relacionados à responsável Eliete da Cunha Beleza (CPF: XXX.446.282-XX) :
	Data de ocorrência
	Valor histórico (R$) 

	9/4/2012
	12.000,00

	24/4/2012
	6.000,00

	29/5/2012
	6.000,00

	25/6/2012
	6.000,00

	27/7/2012
	6.000,00

	22/8/2012
	6.000,00

	27/9/2012
	6.000,00

	25/10/2012
	6.000,00

	28/11/2012
	6.000,00

	12/12/2012
	6.000,00

	9/4/2012
	16.331,25

	18/5/2012
	8.164,50

	27/7/2012
	6.908,25

	2/8/2012
	13.816,50

	4/10/2012
	6.594,00

	26/10/2012
	6.594,00

	11/12/2012
	6.594,00

	9/4/2012
	2.768,40

	24/4/2012
	1.384,20

	21/5/2012
	1.384,20

	3/7/2012
	1.384,20

	30/7/2012
	1.384,20

	22/8/2012
	1.384,20

	27/9/2012
	1.384,20

	26/10/2012
	1.384,20

	27/11/2012
	1.384,20

	11/12/2012
	1.384,20

	9/4/2012
	12.500,00

	24/4/2012
	25.000,00

	12/6/2012
	12.500,00

	3/7/2012
	12.500,00

	12/7/2012
	12.500,00

	9/8/2012
	12.500,00

	14/9/2012
	12.500,00

	19/10/2012
	12.500,00

	21/11/2012
	12.500,00

	12/12/2012
	12.500,00

Valor atualizado do débito (com juros) em 17/10/2022: R$ 524.973,25.
julgar irregulares, nos termos dos arts. 1º, inciso I, 16, inciso III, alíneas a e b, da Lei 8.443/1992, c/c os arts. 19 e 23, inciso III, da mesma Lei, as contas do responsável Mariolino Siqueira de Oliveira, em razão da omissão no dever de prestar contas e não comprovar não possuir as condições materiais mínimas para fazê-lo;
aplicar à responsável Eliete da Cunha Beleza, a multa prevista no art. 57 da Lei 8.443/1992 c/c o art. 267 do Regimento Interno do TCU, fixando-lhe o prazo de quinze dias, a contar da notificação, para que comprove, perante o Tribunal (art. 214, III, alínea "a", do Regimento Interno do TCU) , o recolhimento da dívida aos cofres do Tesouro Nacional, atualizada monetariamente desde a data do acórdão que vier a ser proferido por este Tribunal até a data do efetivo recolhimento, se paga após o vencimento, na forma da legislação em vigor;
aplicar ao responsável Mariolino Siqueira de Oliveira, a multa prevista no art. 58, inciso II, da Lei 8.443/1992 c/c o art. 268 do Regimento Interno do TCU, fixando-lhe o prazo de quinze dias, a contar da notificação, para que comprove, perante o Tribunal (art. 214, III, alínea "a", do Regimento Interno do TCU) , o recolhimento da dívida aos cofres do Tesouro Nacional, atualizada monetariamente desde a data do acórdão proferido por este Tribunal até a data do efetivo recolhimento, se paga após o vencimento, na forma da legislação em vigor;
autorizar, desde logo, a cobrança judicial das dívidas, caso não atendidas as notificações, na forma do disposto no art. 28, inciso II, da Lei 8.443/1992;
autorizar também, desde logo, se requerido, com fundamento no art. 26, da Lei 8.443, de 1992, c/c o art. 217, §1º do Regimento Interno do TCU, o parcelamento da (s) dívida (s) em até 36 parcelas, incidindo, sobre cada parcela, corrigida monetariamente, os correspondentes acréscimos legais, fixando-lhe o prazo de quinze dias, a contar do recebimento da notificação, para comprovar, perante o Tribunal, o recolhimento da primeira parcela, e de trinta dias, a contar da parcela anterior, para comprovar os recolhimentos das demais parcelas, devendo incidir, sobre cada valor mensal, atualizado monetariamente, os juros de mora devidos, no caso do débito, na forma prevista na legislação em vigor, alertando os responsáveis de que a falta de comprovação do recolhimento de qualquer parcela importará o vencimento antecipado do saldo devedor, nos termos do § 2º do art. 217 do Regimento Interno deste Tribunal; 
enviar cópia do Acórdão a ser prolatado à Procuradoria da República no Estado do Amazonas - AM, nos termos do § 3º do art. 16 da Lei 8.443/1992, c/c o § 7º do art. 209 do Regimento Interno do TCU, para adoção das medidas cabíveis; e
enviar cópia do Acórdão que vier a ser proferido à Secretaria Especial do Desenvolvimento Social e aos responsáveis, para ciência;
informar à Procuradoria da República no Estado do Amazonas - AM, à Secretaria Especial do Desenvolvimento Social e aos responsáveis que a presente deliberação, acompanhada do Relatório e do Voto que a fundamenta, está disponível para a consulta no endereço www.tcu.gov.br/acordaos, além de esclarecer que, caso requerido, o TCU poderá fornecer sem custos as correspondentes cópias, de forma impressa; e
informar à Procuradoria da República no Estado do Amazonas - AM que, nos termos do parágrafo único do art. 62 da Resolução TCU 259/2014, os procuradores e membros do Ministério Público credenciados nesta Corte podem acessar os presentes autos de forma eletrônica e automática, ressalvados apenas os casos de eventuais peças classificadas como sigilosas, as quais requerem solicitação formal."
2.	Por sua vez, o representante do Ministério Público junto ao TCU, ao manifestar sua discordância parcial com a proposta de encaminhamento da unidade técnica, teceu as seguintes considerações (peça 88) :
"[...]
Segundo consta da instrução, o prazo para prestação de contas teria se encerrado em 31/5/2013. Não tendo sido enviado o Demonstrativo Sintético Anual da Execução Físico Financeira via SUASWEB, nem o parecer favorável do Conselho de Assistência Social, foi emitida a Nota Técnica 2328/2014 (peça 5) , em decorrência da qual houve a notificação do então prefeito, Sr. Mariolino Siqueira de Oliveira (peça 6) e daquele Conselho (peça 7) . Não foram juntados aos autos os respectivos ARs.
Em seguimento, foi elaborada a Nota Técnica 4845/2015, de 16/11/2015 (peça 8) , de idêntico teor da anterior, em razão da qual houve novel notificação do Sr. Mariolino Siqueira de Oliveira (peça 9) e do Conselho (peça 10) . Os respectivos ARs também não foram juntados ao processo.
Foi emitida uma terceira nota técnica (323/2017 - peça 11) , que nada acresceu às anteriores, a qual ensejou a notificação do então prefeito, Sr. Araildo Mendes do Nascimento (peça 12) e do Conselho (peça 14) . Desta feita, os ARs foram anexados aos autos às peças 13 e 15, respectivamente.
Nova nota técnica foi elaborada (6334/2018, de 20/9/2018 - peça 16) , também sem qualquer análise adicional, por força da qual o Sr. Mariolino Siqueira de Oliveira foi notificado (peça 17) e também o Conselho (peça 19) . 
Ao que consta da Nota Técnica 611/2019 (peça 21) , houve êxito na entrega do ofício ao Conselho (peça 20) , mas ao ex-prefeito não (peça 18) . Em razão disso, foi-lhe enviado novo ofício (peça 22) , sem o correspondente AR, e também houve notificação por edital, em 30/7/2019  (peça 23) .
Não havendo resposta, foi emitida a Nota Técnica 653/2020, que sugeriu nova notificação do ex-prefeito, desta vez requerendo que apresentasse a documentação comprobatória das despesas (peça 24) . O ofício remetido não chegou a ser entregue (peças 25-26) , motivo pelo qual o responsável foi notificado por edital, em 27/8/2020 (peça 31) . 
Apenas em 24/9/2020, o Ministério da Cidadania se apercebeu de que a ex-prefeita, efetiva responsável pela gestão dos recursos, ainda não havia sido notificada (vide Nota Técnica 2444/2020 - peça 32) . Após tentativa malsucedida de notificação via ofício (peças 33 e 34) , a responsável foi notificada por meio de edital, em 18/12/2020 (peça 39) . 
De acordo com a novel Resolução 344, de 11/10/2022, prescrevem em cinco anos as pretensões punitiva e de ressarcimento, contados, no caso, "da data em que as contas deveriam ter sido prestadas", ante a omissão no dever de prestar contas verificada nestes autos (art. 2º c/c art. 4º da referida resolução) .
A prescrição se interrompe, nos termos de seu art. 5º:
pela notificação, oitiva, citação ou audiência do responsável, inclusive por edital;
por qualquer ato inequívoco de apuração do fato;
por qualquer ato inequívoco de tentativa de solução conciliatória;
pela decisão condenatória recorrível.
Ademais, conforme o art. 8º da resolução, incide a prescrição intercorrente se o processo ficar paralisado por mais de três anos, pendente de julgamento ou despacho, sem prejuízo da responsabilidade funcional decorrente da paralisação, se for o caso.
Ora, no caso em apreço, foram emitidas sucessivas notas técnicas relacionando o Sr. Mariolino Siqueira de Oliveira como responsável, e promovidas várias notificações, não se verificando, assim, prescrição em relação ao ex-prefeito - embora a primeira notificação válida, via edital, tenha se dado em 30/7/2019, ante a ausência de juntada aos autos dos ARs das notificações anteriores, promovidas por meio de ofício. 
Em razão disso, não tendo ocorrido prescrição da pretensão punitiva em relação ao Sr. Mariolino Siqueira de Oliveira, manifesto-me de acordo com a proposta da unidade técnica, no sentido do julgamento pela irregularidade de suas contas, com imputação de multa fundamentada no art. 58, inciso II, da Lei 8.443/1992. 
Todavia, quanto à Sra. Eliete da Cunha Beleza, o Ministério da Cidadania só a incluiu na lide em 24/9/2020, embora tenha sido ela a responsável pela gestão dos recursos transferidos, com notificação, via edital, em 18/12/2020. Portanto, o primeiro "ato inequívoco de apuração do fato" em relação à ex-prefeita só ocorreu em 24/9/2020, mais de sete anos após a data em que as contas deveriam ter sido prestadas. Assim, quanto à Sra. Eliete da Cunha Beleza julgo que restou evidenciada a prescrição das pretensões punitiva e de ressarcimento do débito.  
Observo que, nos termos do art. 12, caput e Parágrafo único, da Resolução 344/2012, "o reconhecimento da prescrição da pretensão punitiva e da pretensão ressarcitória, a despeito de obstar a imposição de sanção e de reparação do dano, não impede o julgamento das contas (...) ", quando "o colegiado competente reconhecer a relevância da matéria tratada, a materialidade exceder em 100 vezes o valor mínimo para a instauração  de Tomada de Contas Especial e já tiver sido realizada a citação ou audiência". 
No caso, o "valor atualizado do débito apurado (sem juros) em 1/1/2017 é de R$ 387.782,02", não excedendo em 100 vezes o valor mínimo para instauração de TCE (R$ 100 mil) , embora já tenha sido promovida citação da Sra. Eliete da Cunha Beleza. Assim, nos termos da novel resolução, não caberia o julgamento de suas contas.
Nada obstante, conforme o art. 13 da referida resolução:
Art. 13. Verificada a prescrição, o Tribunal de Contas da União poderá imputar o dano ao erário integralmente a quem lhe deu causa, na forma deste artigo, sem prejuízo de remeter cópia da documentação pertinente ao Ministério Público da União, para ajuizamento das ações cabíveis, se houver indícios de crime ou da prática de ato de improbidade administrativa.
 § 1º Reconhecida a prescrição causada por omissão da autoridade administrativa competente ou do agente público no exercício da atividade de controle interno, o respectivo órgão de controle interno ou a autoridade superior competente deverá, ao ter ciência da irregularidade, promover a imediata apuração desse ilícito e dar a imediata ciência da falha ao TCU, sob pena de responsabilidade solidária. 
§ 2º O TCU poderá promover a apuração administrativa sobre a responsabilidade pela prescrição causada por omissão da autoridade administrativa competente ou do agente público no exercício da atividade de controle interno, aplicando-lhe as sanções cabíveis proporcionais à conduta e, se for o caso, imputando-lhe a integralidade débito, quando comprovado o dolo.
Cabe, assim, ao Tribunal deliberar sobre a pertinência de determinar a apuração da responsabilidade pela prescrição do débito tratado nestes autos."
É o relatório.

não há.

Subprocurador-Geral Lucas Rocha Furtado.

TOMADA DE CONTAS ESPECIAL. NÃO COMPROVAÇÃO DA REGULAR APLICAÇÃO DOS RECURSOS REPASSADOS PELO FUNDO NACIONAL DE ASSISTÊNCIA SOCIAL. PROGRAMAS DE PROTEÇÃO SOCIAL BÁSICA E DE PROTEÇÃO SOCIAL ESPECIAL. EXERCÍCIO DE 2012. CITAÇÃO. AUDIÊNCIA. REVELIA DOS RESPONSÁVEIS. CONTAS IRREGULARES. DÉBITO. MULTA.CIÊNCIA.

TOMADA DE CONTAS ESPECIAL (TCE)

Unidade de Auditoria Especializada em Tomada de Contas Especial (AudTCE).

Trata-se de tomada de contas especial instaurada pela Secretaria Especial do Desenvolvimento Social, em razão da omissão no dever de prestar contas dos recursos federais repassados por meio do Fundo Nacional de Assistência Social, no exercício de 2012, ao município de Santa Isabel do Rio Negro/AM, para a execução dos serviços socioassistenciais de Proteção Social Básica (PSB) e Proteção Social Especial (PSE) .
2.	Conforme consignado na matriz de responsabilização elaborada pelo tomador de contas, o fundamento para a instauração da tomada de contas especial foi a não comprovação da boa e regular aplicação dos recursos, em face da omissão no dever de prestar contas, cujo prazo se encerrou em 31/5/2013.
3.	O tomador de contas concluiu que o prejuízo importaria no valor original de R$ 283.728,70, imputando-se a responsabilidade à Sra. Eliete da Cunha Beleza, prefeita no período de 1/1/2009 a 31/12/2012, na condição de gestora dos recursos.
II
4.	No âmbito desta Corte de Contas, concluiu-se pela citação da então gestora e pela audiência do Sr. Mariolino Siqueira de Oliveira, em razão do descumprimento do prazo originalmente estipulado para prestação de contas dos recursos federais recebidos à conta do instrumento em questão, o qual se encerrou em 31/5/2013, bem como não apresentar justificativas ao concedente que demonstrassem a existência de impedimento de prestar contas quando do vencimento do referido prazo.
5.	Regularmente citada para apresentar alegações de defesa e/ou recolher aos cofres do Fundo Nacional de Assistência Social o montante do débito apurado, a Sra. Eliete da Cunha Beleza não apresentou suas alegações de defesa, nem recolheu o débito. Da mesma forma, o Sr. Mariolino Siqueira de Oliveira não atendeu aos ofícios de audiência que lhe foram endereçados. Dessa forma, resta caracterizada a revelia dos responsáveis, nos termos do art. 12, incisos II e III, § 3º, da Lei 8.443/1992.
6.	Ante a inexistência, nos autos, de elementos capazes de comprovar a boa e regular aplicação dos recursos, acolho a proposta formulada pela unidade técnica no sentido de julgar irregulares as contas da Sra. Eliete da Cunha Beleza, com imputação de débito correspondente à totalidade dos valores impugnados e aplicação da multa prevista no art. 57 da Lei 8.443/1992.
7.	Consoante restou evidenciado, coube à responsável a gestão e a aplicação da totalidade dos recursos, devendo recair sobre ela a responsabilidade pelo ressarcimento do dano apurado.
8.	Cumpre destacar que o ônus de comprovar a regularidade da integral aplicação dos recursos públicos compete ao gestor, por meio de documentação idônea, que demonstre, de forma efetiva e inequívoca, os gastos efetuados e o nexo de causalidade entre as despesas realizadas e os valores federais recebidos. Dessa forma, o responsável deve trazer aos autos informações consistentes que afastem as irregularidades de forma cabal. Esse entendimento está assentado em diversos julgados, a exemplo dos Acórdão 8/2007-TCU-Primeira Câmara, 41/2007-2ª Câmara, 143/2006-1ª Câmara, 706/2003-2ª Câmara, 533/2002-2ª Câmara e 11/1997-Plenário, e encontra fundamento no art. 93 do Decreto-Lei 200/1967, o qual dispõe: "Quem quer que utilize dinheiros públicos terá de justificar seu bom e regular emprego na conformidade das leis, regulamentos e normas emanadas das autoridades competentes".
9.	Da mesma forma, cabe julgar irregulares as contas do Sr. Mariolino Siqueira de Oliveira que não cumpriu com seu dever de prestar contas tampouco comprovou não possuir as condições materiais mínimas para fazê-lo.
III
10.	O representante do Ministério Público junto ao TCU, por sua vez, manifestou-se de acordo com a unidade técnica no que concerne ao mérito das contas, contudo, divergiu da unidade técnica quanto à análise da prescrição das pretensões punitiva e de ressarcimento no caso concreto.
11.	A unidade técnica identificou, no caso em apreço, os seguintes eventos processuais:
"a)	"Datas das práticas dos atos" (termo inicial para contagem dos prazos prescricionais) : data estabelecida no art. 6º, § 2º, da Portaria MDS 625/2010 para a apresentação da prestação de contas 30/4/2013;
b) Nota Técnica 2328/2014-CPCRFF/CGCP/DEFNAS, de 1/8/2014  (peça 5) , que apontou a ausência da prestação de contas;
c) Nota Técnica 323/2017/CPCRFF/CGPC/DFNAS, de 16/11/2015 (peça 8) , apontou a ausência da prestação de contas;
d) Nota Técnica 4845/2015/CGPC/DFNAS/SNAS/MDS, de 26/10/2017 (peça 11) , que complementa as notas técnicas anteriores;
e) Nota Técnica 6334/2018/CGPC/DFNAS/SNAS/MDS, de 20/9/2018  (peça 16) , que reafirma a ausência de prestação de contas;
f) Nota Técnica 611/2019/CGPC/DFNAS/SGFT/MCID, de 14/5/2019  (peça 21) , que complementa a nota técnica anterior;
g) Notificação do responsável Mariolino Siqueira de Oliveira, por intermédio do Edital 62/2019, publicado do DOU 145, em 30/7/2019  (peça 23) e por intermédio do Edital 67/2020, publicado no DOU 165, em 27/8/2020  (peça 31) ;
h) Nota Técnica 653/2020/CGPC/DFNAS/SGFT/MCID, de 25/3/2020  (peça 24) , que complementa a Nota Técnica 611/2019/CGPC/DFNAS/SGFT/MCID;
i)	 Nota Técnica 2444/2020/CGPC/DFNAS/SGFT/MCID, de 24/9/2020  (peça 32) , que complementa a Nota Técnica 653/2020/CGPC/DFNAS/SGFT/MCID (peça 32) ;
j) Notificação da responsável Eliete Buarque Gomes, por intermédio do Edital 99/2020, publicado no DOU 242, em 18/12/2020  (peça 39) ;
k) Nota Técnica 3/2021/CGPC/DFNAS/SE/MCID, de 6/1/2021  (peça 41) , que complementa a Nota Técnica 2444/2020/CGPC/DFNAS/SGFT/MCID;
l)	 Relatório de TCE nº 5/2021, de 5/11/2021 (peça 51) ;
m) Data de autuação da tomada de contas especial pela Secex-TCE: 23/11/2020;
n) Despacho do Relator autorizando a realização da citação e audiência propostas: 7/2/2022 (peça 64) ;"
12.	O representante do Parquet observou que "foram emitidas sucessivas notas técnicas relacionando o Sr. Mariolino Siqueira de Oliveira como responsável, e promovidas várias notificações, não se verificando, assim, prescrição em relação ao ex-prefeito".
13.	Contudo, em relação à Sra. Eliete da Cunha Beleza, apontou que o Ministério da Cidadania só a incluiu na lide em 24/9/2020, embora tenha sido ela a responsável pela gestão dos recursos transferidos, com notificação, via edital, em 18/12/2020.
14.	Dessa forma, entendeu que o primeiro ato inequívoco de apuração do fato em relação à ex-prefeita só ocorreu em 24/9/2020, mais de sete anos após a data em que as contas deveriam ter sido prestadas, concluindo, assim, que teria ocorrido a prescrição das pretensões punitiva e de ressarcimento do débito em relação à Sra. Eliete da Cunha Beleza.
IV
15.	Com as devidas vênias ao representante do Ministério Público junto ao TCU, entendo que esse não é o melhor entendimento a respeito da matéria.
16.	No âmbito deste Tribunal de Contas da União, a prescrição para o exercício das pretensões punitiva e de ressarcimento está regulamentada pela Resolução TCU 344, de 11/10/2022, que, nos termos do seu art. 1º, observa o disposto na Lei 9.873/1999.
17.	A norma desta Corte estabelece que prescrevem em cinco anos as pretensões punitiva e ressarcitória (art. 2º) .
18.	O marco inicial da contagem dos prazos prescricionais está estabelecido no art. 4º dessa norma:
"Art. 4° O prazo de prescrição será contado:
I - da data em que as contas deveriam ter sido prestadas, no caso de omissão de prestação de contas;
II - da data da apresentação da prestação de contas ao órgão competente para a sua análise inicial;
III - do recebimento da denúncia ou da representação pelo Tribunal ou pelos órgãos de controle interno, quanto às apurações decorrentes de processos dessas naturezas;
IV - da data do conhecimento da irregularidade ou do dano, quando constatados em fiscalização realizada pelo Tribunal, pelos órgãos de controle interno ou pelo próprio órgão ou entidade da Administração Pública onde ocorrer a irregularidade;
V - do dia em que tiver cessado a permanência ou a continuidade, no caso de irregularidade permanente ou continuada."
19.	Veja-se que esses marcos iniciais da contagem do prazo prescricional possuem natureza objetiva, pois suas ocorrências independem da ciência dos responsáveis acerca da existência do processo de apuração.
20.	No caso em tela, o prazo prescricional deve ser contado do dia 31/5/2013, data limite para que os gestores municipais lançassem os dados no Demonstrativo Sintético Anual de Execução Físico Financeira contido no sistema informatizado SUAS Web (art. 6º, §3º, da Portaria nº 625/2010) , nos termos do art. 4º, inciso I, da referida resolução.
21.	Por outro lado, a norma estabelece as seguintes causas interruptivas da prescrição:
"Art. 5º A prescrição se interrompe:
I - pela notificação, oitiva, citação ou audiência do responsável, inclusive por edital;
II - por qualquer ato inequívoco de apuração do fato;
III - por qualquer ato inequívoco de tentativa de solução conciliatória;
IV - pela decisão condenatória recorrível."
22.	Dessa forma, com as devidas vênias ao representante do Ministério Público junto ao TCU, além da notificação do responsável, a norma prevê outras hipóteses de interrupção da prescrição.
23.	Nesse sentido, a unidade técnica apontou várias causas interruptivas da prescrição (item 11 deste voto) , não se verificando, portanto, a ocorrência do instituto mesmo em relação à Sra. Eliete da Cunha Beleza.
24.	Também não incidiu a prescrição intercorrente, pois, depois da interrupção da prescrição, o processo não ficou paralisado por mais de três anos pendente de julgamento ou despacho (§ 1º do art. 8º da Resolução 344/2022) .
V
25.	A jurisprudência do TCU é firme no tocante à responsabilidade pessoal daqueles que se comprometem pela regular aplicação de recursos federais. Nesse passo, todo aquele que utiliza ou gerencia recursos públicos, por obrigação constitucional e legal, submete-se ao dever de demonstrar o correto emprego dos valores federais, nos termos dos arts. 70, parágrafo único, e 37, caput, da Constituição Federal e do art. 93 do Decreto-Lei 200/1967.
26.	Em outras palavras, compete ao responsável demonstrar a correta utilização dos recursos públicos que lhe foram confiados, o que não ocorreu no presente caso ante a ausência de documentação apta a comprovar a correta utilização desses valores.
27.	Dessa forma, em face da inexistência de elementos capazes de demonstrar nos autos a boa e regular aplicação dos recursos em questão e de permitir a conclusão pela boa-fé, alinho-me ao encaminhamento sugerido pela unidade técnica, no sentido de julgar irregulares as contas dos responsáveis com a condenação da Sra. Eliete da Cunha Beleza em débito.
28.	A ausência da prestação de contas impede a comprovação da boa e regular gestão dos recursos públicos. Entendo, assim, que a conduta da responsável foi praticada com grave inobservância do dever de cuidado, ou seja, com grave negligência.
29.	Sendo assim, compreendo que a atitude da responsável é passível de ser punida com multa, por configurar a ocorrência de erro grosseiro na gestão dos recursos federais, nos termos do art. 28 da Lei de Introdução às Normas do Direito Brasileiro.
30.	Quanto ao valor da sanção aplicada, observo que, havendo dano ao Erário, o valor da multa no âmbito do TCU baseia-se no montante quantificado, sendo modulado segundo o nível de gravidade dos ilícitos apurados, a valoração das circunstâncias fáticas e jurídicas envolvidas e a isonomia de tratamento com casos análogos.
31.	Quanto ao exame da culpabilidade, não vislumbro a presença de circunstâncias práticas que tenham limitado ou impedido a atuação da agente em conformidade com a lei, uma vez que ela tinha a possibilidade de conhecer a ilicitude de seu ato e evitar o seu cometimento, já que as condições para o cumprimento do dever de prestar contas estão expressamente previstas nas normas de regência.
32.	Considerando a gravidade da conduta, o dano verificado e a ausência de circunstâncias agravantes ou atenuantes (art. 22, § 2º, da Lei de Introdução às Normas do Direito Brasileiro) , entendo aplicável a multa prevista no art. 57 da Lei 8.443/1992 no valor de R$ 100.000,00, correspondente a cerca de 20% do valor atualizado do débito.
33.	Cabem ainda as mesmas considerações em relação ao Sr. Mariolino Siqueira de Oliveira que não cumpriu com seu dever de prestar contas, tampouco comprovou não possuir as condições materiais mínimas para fazê-lo. Nesse contexto cabe a aplicação da multa prevista no art. 58, inciso II, da Lei 8.443/1992, no valor de R$ 20.000,00.
	Ante o exposto, voto por que o Tribunal adote o acórdão que ora submeto à deliberação deste Colegiado.
TCU, Sala das Sessões, em 4 de abril de 2023.
BENJAMIN ZYMLER 
Relator